臺灣高等法院高雄分院民事裁定
110年度重抗字第35號
抗  告  人  盧昭雄  


代  理  人  湯金全律師
            湯詠瑜律師
相  對  人  盧昆英  

上列抗告人因與相對人盧昆英間請求所有權移轉登記事件，對於
中華民國110年11月29日臺灣橋頭地方法院110年度重訴字第97號
所為裁定提起抗告，本院裁定如下：
    主  文
原裁定廢棄，發回臺灣橋頭地方法院。
    理  由
一、抗告意旨略以：伊前起訴請求相對人應將坐落高雄市○○區○○
    段000地號土地，及其上同段414建號建物（即門牌號碼高雄
    市○○區○○路000號，下合稱系爭房地）移轉登記予伊，經原
    法院以108年度訴字第369號為伊勝訴之判決（下稱前案），
    嗣經相對人上訴後，兩造於本院109年度上字第14號事件中
    成立和解（下稱系爭和解），並製有和解筆錄。系爭和解筆
    錄內載：「一、兩造同意確認坐落高雄市○○區○○段000 地號
    、面積1785.88 平方公尺，權利範圍10000 分之183 之土地
    ，暨其上同段414 建號建物即門牌號碼高雄市○○區○○路000 
    號房屋（面積176.92平方公尺），為上訴人（即相對人）單
    獨所有，被上訴人（即抗告人）不得再就上開不動產之所有
    權有所爭執。二、上訴人同意被上訴人有生之年得居住於第
    一項所示不動產內，上訴人願負擔被上訴人之生活必要支出
    。上訴人有使被上訴人搬遷之需求時，除應經被上訴人同意
    外，上訴人並應繼續負擔被上訴人之生活必要支出。如有違
    反，上訴人應將第一項所示不動產移轉登記予被上訴人。三
    、民國100 年2 月23日以上訴人為借款人、第一項所示不動
    產為擔保品，向臺灣土地銀行抵押借款新台幣（下同）300 
    萬元之貸款，除被上訴人繳納150 萬元外，餘額由上訴人繳
    納償還；上訴人就已繳納償還部分，不得向被上訴人請求…
    五、兩造同意如有一方違反本和解筆錄任一條款，應給付他
    方600萬元整之懲罰性違約金」。而相對人事後並未履行前
    揭第二、三條之義務，依約除應移轉系爭房地予抗告人外，
    並應給付懲罰性違約金600萬元，抗告人係以「債務不履行
    （未履行相關和解內容）及債務不履行之損害賠償」提起本
    件訴訟，訴訟標的及原因事實與前案完全不同並非同一事件
    ，自不受前案既判力之拘束，乃原裁定逕認本件為前案既判
    力效力所及，自有未洽。為此提出抗告，請求廢棄原裁定等
    語。
二、按原告之訴，其訴訟標的為確定判決之效力所及者，法院應
    以裁定駁回，民事訴訟法249條第1項第7款定有明文。所謂
    訴訟標的為確定判決之效力所及者，係指確定判決所裁判之
    訴訟標的，與更行起訴之法律關係相同者而言。而訴之同一
    與否，應以當事人、訴訟標的及訴之聲明，此訴之三要素是
    否同一為斷。須前後二訴之訴之要素皆相同，或訴之聲明不
    同，但得代用或相反者，方屬同一事件，而有上開規定之適
    用。又判決之既判力，係僅關於為確定判決之事實審言詞辯
    論終結時之狀態而生，故在確定判決事實審言詞辯論終結後
    所生之事實，並不受既判力之拘束（最高法院78 年度台上
    字第2202號裁判要旨參）。再者，除別有規定外，確定之終
    局判決就經裁判之訴訟標的，有既判力；調解成立者，與訴
    訟上和解有同一之效力；和解成立者，與確定判決有同一之
    效力，此觀民事訴訟法第400條第1項、第416條第1項後段、
    第380條第1項規定即明。而當事人就未聲明之事項和解成立
    者，得為執行名義，同法第380條之1亦有明文。考其立法意
    旨，乃訴訟上成立之和解，僅就當事人已聲明之事項，有與
    確定判決同一之效力。然為謀求當事人間紛爭得以有效解決
    ，並加強和解功能俾達到消弭訟爭之目的，就當事人未聲明
    之事項，雖無與確定判決同一效力，亦宜賦予執行力。由是
    而論，該條規定亦屬訴訟上和解之效力之一。故就未聲明事
    項所成立之調解，即應適用同法第380條之1規定，僅得為執
    行名義，而不具既判力。
三、經查：
　㈠抗告人前依借名登記之法律關係，請求相對人移轉系爭房地
    所有權（下稱前案聲明事項），有前案判決在卷可稽（審重
    訴卷第15-20頁）。嗣兩造於本院成立和解，除就前案聲明
    事項為和解外，併就抗告人未聲明之事項，即系爭和解筆錄
    第二、三、五條事項（下合稱為前案未聲明事項）成立和解
    ，有系爭和解筆錄可憑（審重訴卷第21-22頁）。
　㈡系爭和解關於前案聲明事項部分所成立之和解，固與確定判
    決有同一效力（即既判力），惟就前案未聲明事項部分之和
    解，並不在抗告人前案聲明事項之範圍，依前開說明，該部
    分並無確定終局判決之既判力。且抗告人提起本件訴訟，乃
    主張相對人在系爭和解後有違反和解條件情事，依系爭和解
    筆錄第二、三、五條約定，請求相對人移轉系爭房地所有權
    並給付600萬元違約金，核與前案之訴訟標的（即借名登記
    關係）不同，已難認係同一之訴，相對人違約情事更為前案
    言詞辯論終結後所生之事實，依前說明，自非系爭和解之效
    力所及。
　㈢從而，原法院以抗告人所提本件訴訟與前案訴訟為同一事件
    ，抗告人應受系爭和解之既判力效力所及，而裁定駁回其訴
    ，於法自有未合。抗告意旨指摘原裁定不當，求予廢棄，為
    有理由。爰將原裁定予以廢棄，另由原法院為適法之審理。
四、據上論結，本件抗告為有理由，爰裁定如主文。 　　
中　　華　　民　　國　　110 　年　　12　　月　　29　　日
                            民事第五庭
                                審判長法  官    蘇姿月
                                      法  官    王  旋
                                      法  官    郭宜芳
以上正本證明與原本無異。
如不服本裁定應於送達後10日內向本院提出再抗告狀（須按他造
當事人之人數附繕本），並繳納再抗告費新臺幣1,000元。再為
抗告僅得以適用法規顯有錯誤為理由，並應委任律師為代理人。
如委任律師提起再抗告者，應一併繳納再抗告費。
中　　華　　民　　國　　110 　年　　12　　月　　29　　日
                                      書記官    呂姿儀
附註：
再抗告人之配偶、三親等內之血親、二親等內之姻親，或再抗告
人為法人、中央或地方機關時，其所屬專任人員具有律師資格並
經法院認適當者，亦得為第三審代理人。
再抗告人或其法定代理人具有律師資格者及前項情形，應於提起
再抗告或委任時釋明之。